臺灣桃園地方法院刑事判決　　　　　　　 94年度訴字第979號
公　訴　人　臺灣桃園地方法院檢察署檢察官
被　　　告　乙○○
選任辯護人　蔡文燦律師
　　　　　　林　凱律師
　　　　　　黃欣欣律師
上列被告因強盜等案件，經檢察官提起公訴（94年度偵字第6141
號），本院判決如下：
    主  文
乙○○連續未經許可，持有可發射子彈具有殺傷力之改造槍枝，
處有期徒刑年貳月，併科罰金新臺幣拾萬元，罰金如易服勞役
以銀元佰元即新臺幣玖佰元折算壹日。扣案可發射子彈具有殺
傷力之改造槍枝貳支（含彈匣個，槍枝管制編號為0000000000
號、0000000000號）、具殺傷力之改造子彈拾顆，均沒收；又
連續竊盜，處有期徒刑伍月；又攜帶兇器，以強暴、脅迫至使不
能抗拒，而取他人之物，未遂，處有期徒刑肆年。應執行有期徒
刑柒年貳月，併科罰金新臺幣拾萬元，罰金如易服勞役以銀元
佰元即新臺幣玖佰元折算壹日。扣案可發射子彈具有殺傷力之改
造槍枝貳支（含彈匣個，槍枝管制編號為0000000000號、0000
000000號）、具殺傷力之改造子彈拾顆，均沒收。
    事  實
一、乙○○所為之犯罪事實如下：
  (一)乙○○明知可發射子彈具有殺傷力之改造槍枝及子彈，非經
    中央主管機關許可，不得持有之，竟基於概括之犯意，先於
    民國93年1 月間，在臺北市西門町附近，向姓名、年籍不詳
    之成年男子，以新臺幣（下同）8,000 元之代價，購入可發
    射子彈具殺傷力之仿COLT廠半自動手槍製造之改造手槍（含
    彈匣2 個，槍枝管制編號0000000000號）及直徑8 釐米鋼珠
    改造子彈13顆（其中4 顆子彈於鑑驗過程中業經試射擊發）
    ；又於93年9 月間某日，在臺北縣三重市○○路旁，向姓名
    、年籍不詳之成年男子，以30,000元之代價，購入可發射子
    彈具有殺傷力之仿WALTHER 廠半自動手槍製造之改造手槍1
    支（含彈匣1 個，槍枝管制編號0000000000號）及直徑8 釐
    米金屬彈頭之改造子彈6 顆（其中2 顆子彈於鑑驗過程中業
    經試射擊發）等物品，均即未經許可而將前開具殺傷力之改
    造槍枝及子彈存放於其位於桃園縣八德市○○里○○鄰○○路
    93巷15號4 樓住處並持有之。
  (二)乙○○另基於為自己不法所有之概括犯意，先於94年3 月30
 　 日7 時許，在桃園縣桃園市○○路與國際路口附近，見丙○○所有車牌號碼：HRH-543 號重型機車之電門上插有鑰匙未
    取下之際，即徒手竊取該車輛得手後，供己代步使用；又於
    94年30日8 時許，乙○○騎乘前開所竊得之機車行經桃園縣
    桃園市○○街署立桃園療養院前時，因認該機車性能不佳，
    乃將之棄置於現場，旋又承前犯意，持其前所竊機車鑰匙，
    啟動己○○所有車牌號碼：BYA-379 號重型機車之電門後，
    竊得該車得手後離去。
  (三)乙○○因對外積欠債務，無力清償，竟萌生惡念，意圖為自
    己不法所有，於94年3 月31日上午，攜帶前開客觀上足以傷
    害人之生命、身體之兇器即可發射子彈有具殺傷力之仿
    WALTHER 廠半自動手槍製造之改造槍枝1 支（含彈匣1 個、
    內裝載改造子彈6 顆），以作為強盜犯罪之用，並騎乘前開
    竊得車牌號碼：BYA-379 號重型機車前往位於桃園縣中壢市
    ○○路157 號之臺灣中小企業銀行中壢分行，嗣於94年3 月
    31日8 時45分許，乙○○見由丁○○所駕駛、戊○○戒護，
    甲○○擔任車長之車牌號碼：DW-0840 號臺灣保全公司運鈔
    車前來載運鈔票，而甲○○、戊○○二人甫步出臺灣銀行中
    小企業銀行中壢分行大門並欲將內裝載有大量現金之錢袋放
    置於運鈔車之際，乙○○隨即持上開具殺傷力之槍枝指向甲○○、戊○○二人，以此方式強暴、脅迫甲○○、戊○○，
    至該二人心生畏懼至不能抗拒，乙○○隨即出手拉扯甲○○
    身上所背錢袋，惟仍遭甲○○抵抗，此時，戊○○及仍在運
    鈔車上之丁○○見狀，亦上前幫忙防護，四人互有拉扯受傷
    （傷害部分均未據告訴），乙○○終為甲○○等人所制伏在
    地始未能得逞。
  乙○○於如前揭(三)所示之行為中，經警員當場查獲車牌號碼B
  YA-379號重型機車1 輛，並扣得前開仿WALTHER 廠半自動手槍
  製造之改造手槍1 支（含彈匣1 個）、改造子彈6 顆等物品。
  嗣再經由其同意前往上開住處搜索，另扣得仿COLT廠半自動手
  槍製造之改造手槍1 支（含彈匣2 個）及直徑8 釐米鋼珠改造
  子彈13顆等物品，而查悉上情。
二、案經桃園縣政府警察局中壢分局報請臺灣桃園地方法院檢察
    署檢察官偵查起訴。
    理   由
壹、茲就事實欄各項分述如下：
一、犯罪事實欄(一)部分：
    此部分犯罪事實，業據被告乙○○於警訊、偵查及本院審理
    中均坦承不諱，且該等手槍、子彈經送鑑驗結果，認該槍枝
    2 支，其中1支係仿COLT 廠半自動手槍製造之金屬玩具手槍
    （含彈匣2個，槍枝管制編號0000000000號），另1支仿
    WALTHER廠半自動手槍製造之金屬玩具手槍1支（含彈匣1個
    ，槍枝管制編號0000000000號），均更換土造金屬槍管改造
    而成之改造槍枝，機械性能良好，可擊發適用子彈，而送驗
    子彈19顆亦認均係改造子彈可擊發，皆具有殺傷力，有內政
    部警政署刑事警察局94年5 月4 日刑鑑字第0940057463號槍
    彈鑑定書1 份附卷可稽。此外，並有前揭手槍、子彈扣案可
    資佐證，是被告所為此部分犯行堪以認定。
二、犯罪事實欄(二)部分：
    此部分犯罪事實，業據被告乙○○於警訊、偵查及本院審理
    中均坦承不諱，核與被害人丙○○、己○○於警訊中指述情
    節相符（見94年偵字第6141號偵查卷第14頁以下、第16頁以
    下），並有贓物認領保管單2 份、車籍作業系統查詢認可資
    料1 份、車輛竊盜車牌失竊資料個別查詢報表1 份及照片2
    張在卷可稽，被告所為竊盜犯行，亦可認定。至被告雖於本
    院審理中改稱車牌號碼：HRH-543 號、BYA-379 號二輛重型
    機車是伊於94年3 月31日所竊得云云。惟查，被告於警訊及
    偵查中均已供稱伊係在94年3 月30日竊得該二部機車等語（
    同前偵查卷第10頁、第11頁、第50頁、第62頁），且核與被
    害人丙○○、己○○二人於警訊中指述失竊時間相符合，再
    參以車輛竊盜車牌失竊資料個別查詢報表所記載失竊報案時
    間等情，基此，本院認定被告於警訊及偵查中所述其行竊時
    間乙節，較可採信。
三、犯罪事實欄(三)部分：
    訊據被告固不否認有於上開時、地騎乘所竊得機車，並持可
    發射子彈有具殺傷力之槍枝1 支及子彈6 顆前往臺灣中小企
    業銀行中壢分行門前，迨被害人甲○○、戊○○二人從該銀
    行出來欲將內裝載有現金之錢袋攜回運鈔車之際，被告隨即
    持上開具殺傷力之槍枝指向被害人甲○○、戊○○二人，被
    告並以手拉扯被害人甲○○身上所背錢袋，嗣因被害人甲○○等人抵抗，始未得逞等情，惟矢口否認有何加重強盜未遂
    犯行，辯稱：伊之行為應僅構成刑法上之搶奪罪云云。經查
    ：
  (1)此部分犯罪事實，業據被害人甲○○、戊○○及證人丁○○
    分別於警訊及本院審理時證述明確（見同前偵查卷第18頁以
    下、本院94年9 月22日審判筆錄），並有內政部警政署刑事
    警察局94年5 月4 日刑鑑字第0940057463號槍彈鑑定書1 份
    在卷可稽及扣案具有殺傷力之改造手槍1 支（含彈匣1 個，
    槍枝管制編號0000000000號）及改造子彈6 顆可佐。
  (2)按搶奪與強盜雖同具不法得財之意思，然搶奪係乘人不備公
    然掠取，若施用強暴、脅迫或他法使被害人身體上或精神上
    處於不能抗拒之狀態，而取其財物或令其交付者，則為強盜
    罪，而強盜罪之所謂「不能抗拒」，係指行為人所為之強暴
    、脅迫等不法行為，就當時之具體事實，予以客觀判斷，足
    使被害人身體上或精神上達於不能或顯難抗拒之程度而言。
    而依被害人甲○○於本院審理中證稱：伊與戊○○二人從銀
    行出來，被告拿槍先指向戊○○，戊○○先後退，被告即拿
    槍指著伊錢袋，伊瞭解被告意圖，被告並即以另一隻手開始
    強取錢袋，因與被告距離很近，伊馬上反應回搶被告手上槍
    枝，並將其制服等語（見本院94年9 月21日審判筆錄）；被
    害人戊○○於本院審理中證稱：被告當時突然跑出來，並持
    槍指著伊的頭，伊因怕被告開槍，往後退一步，甲○○與被
    告發生拉扯，伊與丁○○即上前幫忙制服被告等語（見本院
    94 年9月21日審判筆錄），是依被害人甲○○、戊○○二人
    前揭證稱，可知，斯時被告持用已填裝子彈之槍枝近距離先
    指向被害人戊○○，被害人戊○○亦因害怕而向後退，被告
    隨即再將槍枝指向被害人甲○○，示意交出錢袋，並隨即出
    手拉扯被害人身上錢袋，顯見當時情勢，對被害人甲○○、
    戊○○二人而言，已相當危急，參以被告所持用之槍枝、子
    彈確係均具殺傷力，如前所述，及徵諸運鈔車遭歹徒持槍強
    取財物並傷及隨行保全人員之事，實有耳聞，一般執行載運
    鈔票之人員，莫不心懷戒慎恐懼，小心以對等情，本院認是
    時客觀情勢應已足使被害人甲○○、戊○○二人產生若不配
    合交付財物，將有立即危險之認知，並達不能抗拒之程度，
    甚為明確，實不得僅因本案被害人甲○○有危機處理之能力
    且確實處理得宜，而使被告犯行未能得逞，即認被告此部分
    所為係趁被害人不及防備之搶奪行為。從而，被告辯稱其行
    為僅係犯搶奪罪，自不可採信，其上開加重強盜未遂犯行，
    堪予認定。
貳、核被告於如犯罪事實欄(一)所為係犯槍砲彈藥刀械管制條例第
    8 條第4 項之未經許可持有可發射子彈具有殺傷力之改造槍
    枝罪及同法第12條第4 項未經許可持有具有殺傷力之改造子
    彈罪，被告一行為同時持有改造槍枝及子彈，係一行為觸犯
    數罪名之想像競合犯，應依刑法第55條之規定，從一重之持
    有改造槍枝罪處斷；於如犯罪事實欄(二)所為係犯刑法第320
    條第1 項之普通竊盜罪；另查，本案被告持以強盜之前揭槍
    枝，為質地堅硬之工具，有卷附照片可稽，並經本院當庭勘
    驗屬實，則無論被告主觀上是否旨在行兇抑僅用以強盜，在
    客觀上既具有行兇之危險性，均屬兇器之一種。故被告於如
    犯罪事實欄(三)所為係犯刑法第330 條第1 項、第2 項之攜帶
    兇器強盜未遂罪。公訴人起訴雖認被告於如犯罪事實欄(三)所
    示之強盜行為係屬攜帶兇器強盜既遂罪嫌，惟經本案蒞庭檢
    察官於94年6 月2 日本院行準備程序中已當庭更正此部分起
    訴法條為刑法第330 條第1 項、第2 項之攜帶兇器強盜未遂
    罪嫌，併此敘明。又被告於如犯罪事實欄(一)、(二)中先後多次
    持有可發射子彈具有殺傷力之改造槍枝、竊盜犯行，均時間
    緊接，手法相同，且係犯構成要件相同之罪名，顯係各基於
    概括犯意而為，應各依連續犯之規定以一罪論，並依法加重
    其刑。被告於如犯罪事實欄(三)中已著手於加重強盜行為之實
    施，惟未取得他人之物之結果，其犯罪尚屬未遂，依刑法第
    26條前段之規定，按既遂犯之刑度減輕其刑。再者，被告所
    犯竊盜罪與攜帶兇器強盜未遂罪間，並無方法目的、原因結
    果關係，充其量僅係屬動機問題而已，是上開未經許可持有
    可發射子彈具有殺傷力之改造槍枝罪、竊盜罪、攜帶兇器加
    重強盜罪三罪，犯意個別，行為互殊，應分論並罰。爰審酌
    被告素行、目前槍枝氾濫，被告於此社會治安日益惡化之際
    ，明知所購入之改造手槍及子彈具有殺傷力，卻仍無故持有
    之，威脅社會治安之程度不小，又屢次竊取他人之物品，並
    強盜他人財物，造成被害人精神上極度恐懼，更損及他人財
    產上利益，所為均屬非是，惟念及被告素行及其犯後態度尚
    稱良好等一切情狀，分別量處如主文所示之刑，併就其所受
    罰金刑部分，諭知易服勞役之折算標準，並定其應執行之刑
    。
、扣案可發射子彈具有殺傷力之改造槍枝2枝（含彈匣3個
    ，槍枝管制編號：0000000000號、0000000000號），具有殺
    傷力改造子彈13顆（直徑8 釐米鋼珠改造子彈原扣得13顆，
    而其中4 顆經採樣試射，另直徑8 釐米金屬彈頭之改造子彈
    原扣得6 顆，其中2 顆，經採樣試射，均已滅失，而不具殺
    傷力，無庸諭知沒收），為違禁物，應依刑法第38條第1 項
    第1款 規定宣告沒收。至其餘扣案安全帽2 頂、手套2 雙、
    背包1 個、購物袋1 個、口罩1 個、行動電話1 具、斧頭1
    支及便帽1 頂等物品，雖均為被告所有之物，然經其陳明：
    僅為隨身攜帶之物等語（見本院94年9 月22日審判筆錄），
    且參以該等物品或屬一般機車內可能置放之物品，或係被告
    之隨身攜帶之物品，而無積極證據可資證明與本件犯罪有直
    接關連性，本院對之均無從宣告沒收，併此敘明。
據上論斷，應依刑事訴訟法第299 條第1 項前段，槍砲彈藥刀械
管制條例第8 條第4 項、第12條第4 項，刑法第11條前段、第55
條、第56條、第320 條第1 項、第330 條第1 項、第2 項、第26
條前段、第42條第2 項、第51條第5 款、第38條第1 項第1 款，
罰金罰鍰提高標準條例第2 條，判決如主文。
本案經檢察官何嘉仁到庭執行職務。
中　    華　　　民　　  國　　94　　年　 10　月   6   日
                            臺灣桃園地方法院刑事第七庭
                                審判長法  官  孫惠琳
                                      法  官  劉為丕
                                      法  官  賴淑美
上正本證明與原本無異。
如不服本判決，應於判決送達後10日內向本院提出上訴狀 (應附
繕本)， 上訴於臺灣高等法院。
                                      書記官  陳育君
中　　華　　民　　國　　94　　年　10　　月     6      日
附錄：本案論罪科刑法條全文
槍砲彈藥刀械管制條例第8 條第4 項
未經許可，持有、寄藏或意圖販賣而陳列第1 項所列槍枝者，處
3 年以上10年以下有期徒刑，併科新臺幣700 萬元以下罰金。
槍砲彈藥刀械管制條例第12條第4 項
未經許可，持有、寄藏或意圖販賣而陳列子彈者，處5 年以下有
期徒刑，併科新台幣300 萬元以下罰金。
中華民國刑法第320 條第1 項
意圖為自己或第三人不法之所有，而竊取他人之動產者，為竊盜
罪，處5 年以下有期徒刑、拘役或500元 以下罰金。
中華民國刑法第330 條
犯強盜罪而有第321 條第1 項各款情形之一者，處7 年以上有期
徒刑。
前項之未遂犯罰之。
